【裁判字號】    99,交聲,257
【裁判日期】    990407
【裁判案由】    違反道路交通管理處罰條例聲明異議
【裁判全文】
臺灣士林地方法院交通事件裁定
原處分機關  臺北市交通事件裁決所
異  議  人
即受處分人  甲○○
上列異議人即受處分人因違反道路交通管理處罰條例案件，對於
臺北市交通事件裁決所於民國99年2 月1 日所為北市裁催字第裁
22-1AD793423號違反道路交通管理事件裁決書（舉發違反道路交
通管理事件通知單案號：臺北市政府交通局停車管理工程處北市
交停字第1AD793423 號），聲明異議，本院裁定如下：
    主  文
異議駁回。
    理  由
一、按汽車停車時，在停車場內或路邊准停車處所停車時，應依
    規定停放，不得紊亂，且停車時間、位置、方式及車種，如
    公路主管機關、市區道路主管機關或警察機關有特別規定時
    ，應依其規定。道路交通安全規則第112 條第1 項第14、15
    款定有明文。又汽車駕駛人停車時，有停車時間、位置、方
    式、車種不依規定者，處新臺幣600 元以上1,200 元以下罰
    鍰，道路交通管理處罰條例第56條第1 項第9 款亦有明文。
    而道路交通管理處罰條例所稱之汽車，依該條例第3 條第8
    款規定包括機器腳踏車。復按本條例所定罰鍰之處罰，受處
    罰人接獲違反道路交通管理事件通知單後，於15日內得不經
    裁決，逕依第92條第3 項之罰鍰基準規定，向指定之處所繳
    納結案；不服舉發事實者，應於15日內，向處罰機關陳述意
    見；其不依通知所定期限前往指定處所聽候裁決，且未依規
    定期限繳納罰鍰結案或向處罰機關陳述意見者，處罰機關得
    逕行裁決之，道路交通管理處罰條例第9 條第1 項亦定有明
    文。另違反道路交通管理事件行為人，未依規定自動繳納罰
    鍰，或未依規定到案聽候裁決，處罰機關應依基準表於通知
    單送達且逾越應到案期限60日之3 個月內，逕行裁決之。但
    警察機關管轄部分，應於通知單送達且逾越應到案期限之3
    個月內，逕行裁決之，違反道路交通管理事件統一裁罰基準
    及處理細則第44條第1項 同定有明文，並依「違反道路交通
    管理事件統一裁罰基準表」規定關於機器腳踏車違反道路交
    通管理處罰條例第56條第1 項第9 款之規定者，於期限內自
    動繳納或到案聽候裁決者，裁處600 元之罰鍰；如逾越應到
    案期限30日內，繳納罰鍰或到案聽候裁決者，裁處800 元罰
    鍰；如逾越應到案期限30日以上60日以內，繳納罰鍰或到案
    聽候裁決者，裁處1,000 元罰鍰；如逾越應到案期限60日以
    上，繳納罰鍰或逕行裁決處罰者，裁處1,200 元罰鍰。
二、原處分意旨略以：異議人即受處分人甲○○（下稱異議人）
    於民國（下同）98年6 月10日14時42分許，將其所有車牌號
    碼DIQ-183 號輕型機車（下稱違規機車），停放在臺北市○
    ○區○○路2 段64號對面（下稱違規地點）劃設汽車之停車
    格內，而有「停車車種不依規定」之違規事實，因異議人不
    在場，經舉發機關人員拍照採證逕行舉發，原處分機關亦認
    定違規事實明確，且異議人逾越應到案期限60日以上未繳納
    罰鍰，爰依道路交通管理處罰條例第56條第1 項第9 款及違
    反道路交通管理事件統一裁罰基準表之規定，逕行裁決裁處
    異議人新臺幣1,200 元之罰鍰等語。
三、異議意旨略以：異議人未曾發生任何裁決書所指之違規事實
    ，也未曾收受任何裁決書所指之舉發紅單及照片，因而對原
    處分表示不服，為此聲明異議云云。
四、經查：
  (一)異議人前揭違規事實，除有本件舉發通知單及彩色採證照片
    各1 份附卷可稽外，復斟之本件違規地點即臺北市○○區○
    ○路2 段64號對面之汽車停車格，乃位於異議人戶籍地址對
    面，與異議人有相當地緣關係，因此，異議人將違規機車停
    放於住家附近之違規地點，亦無違反經驗法則之情，此外，
    異議人並未提出其他積極事證以實其說，空言指摘未曾發生
    違規事實云云，礙難採信，從而，堪認異議人確有前揭違規
    行為甚明。
  (二)按道路交通管理處罰條例第92條第3 項規定授權訂定之違反
    道路交通管理事件統一裁罰基準及處理細則第5 條規定：「
    處理違反道路交通管理事件，有關文書送達之程序，依行政
    程序法之規定」。又按行政機關如不能依行政程序法第72條
    及73條之規定，將文書送達於當事人本人或將文書付與有辨
    別事理能力之同居人、受僱人或應送達處所之接收郵件人員
    者，得將文書寄存送達地之地方自治或警察機關，並作送達
    通知書2 份，1 份黏貼於應受送達人住居所、事務所、營業
    所或其就業處所門首，另1 份交由鄰居轉交或置於該送達處
    所信箱或其他適當位置，以為送達。如由郵政機關為送達者
    ，得將文書寄存於送達地之郵政機關，行政程序法第74條第
    1 項、第2 項規定甚明，且依前開規定所為之寄存送達，無
    論應受送達人實際上於何時受領文書，均以寄存之日，視為
    合法送達之日，而發生送達之效力，臺灣高等法院暨所屬法
    院97年法律座談會刑事類第43號提案之討論意見與大法官會
    議釋字第667 號解釋意旨，亦同此見解，合先敘明。
  (三)異議人辯稱：從未接獲舉發單云云，惟查，本件舉發通知單
    經原舉發機關即臺北市政府交通局停車管理工程處人員擎單
    逕行舉發後，業依車輛所有人即異議人之車籍地址即臺北市
    ○○區○○路2 段312 巷64號3 樓囑託郵務機關送達，經98
    年6 月16日、6 月17日、6 月25日3 次投遞，因未獲會晤異
    議人本人、亦無可將文書付與有辨別事理能力之同居人、受
    僱人或應送達處所之接收郵件人員者，故由郵務機關於98年
    6 月25日辦理招領，仍因招領逾期無人領取而退回原舉發機
    關，原舉發機關復於98年7 月21日依車輛所有人即異議人之
    戶籍地址臺北市○○區○○里○○路○ 段31 2巷64號3 樓囑
    託郵務機關送達，仍因多次投遞無人在家，遂依行政程序法
    寄存送達程序於內湖郵局辦理招領以為寄存送達，此有原舉
    發通知單、採證照片、違規機車之車號查詢輕型機車車籍資
    料、異議人之戶籍資料、臺北市政府交通局送達證書、臺北
    市停車管理工程斥99年3 月30日北市停管字第09931878800
    號函及送達資料各1 份在卷可稽，而觀之前揭舉發通知單、
    信封、送達證書上所載及受送達人姓名及地址均與本件異議
    人於聲明異議狀所載之姓名、地址互核相符，堪認前揭舉發
    通知單之應受送達人及送達地址應無誤載或誤送他址之情。
  (三)其次，前揭舉發通知單經內湖郵局郵務士按址投遞，因應受
    送達人不在，在98年7 月27日依規定做成郵務送達通知書2
    份，1 份黏貼於應送達處所門首，另1 份置於應受送達處所
    信箱內，完成寄存送達，相關郵件寄存於內湖郵局，異議人
    迄未前往領取等情，亦有前揭通知單送達證書之送達郵局日
    戳章、送達時間、寄存郵局之記載等節可明，依前揭說明，
    原舉發機關已依法將本件舉發通知單及採證照片寄存送達予
    異議人，送達程序於法並無違誤。是以，本件舉發通知單經
    內湖郵局於98年7 月27日以寄存送達之方式送達本件異議人
    ，依前開說明，前揭舉發通知單應於寄存之日即98年7 月27
    日，視為合法送達而生送達之效力至明。
  (四)承上，前揭舉發通知單業於98年7 月27日發生送達之效力，
    迄至原處分機關於99年2 月1 日逕行裁決時，異議人均未於
    接獲舉發通知書後15日內到案陳述意見或到案聽候裁決，亦
    未依規定期限繳納罰鍰結案等情，迨至原處分機關逕行裁決
    時，本件異議人顯係該當於「已逾越應到案期限60日以上繳
    納罰鍰或逕行裁決處罰者」，故原處分機關爰依道路交通管
    理處罰條例第56條第1 項第9 款及違反道路交通管理事件統
    一裁罰基準之規定，逕行裁處異議人新臺幣1,200 元之罰鍰
    ，於法並無違誤，是以，異議人抗辯未收受任何通知云云，
    容有誤會。
  (五)綜上所述，原處分機關認為異議人違規事實明確，爰分別依
    道路交通管理處罰條例第56條第1 項第9 款及違反道路交通
    管理事件統一裁罰基準等規定，就異議人有「停車車種不依
    規定」之違規事實裁處異議人新臺幣1,200 元之罰鍰，經核
    均無不當，從而，本件異議為無理由，應予駁回。
五、據上論斷，應依道路交通案件處理辦法第19條，裁定如主文
    。
中    華    民    國    99    年    4     月    7     日
                  交通法庭    法  官      黃欣怡
以上正本證明與原本無異。
如不服本裁定應於送達後5 日內向本院提出抗告狀。
                              書記官      陳慧玲
中    華    民    國    99    年    4     月    7     日

司法院資訊處製作；財團法人民間司法改革基金會備份。
